臺灣板橋地方法院刑事判決　　　　　　　95年度易字第2403號
公　訴　人　臺灣板橋地方法院檢察署檢察官
被　　　告　丁○○
選任辯護人　黃欣欣律師
　　　　　　林凱律師
被　　　告　甲○○
上列被告等因恐嚇取財案件，經檢察官提起公訴（95年度偵字第
24818號），本院判決如下：
    主  文
丁○○連續幫助意圖為自己不法之所有，以恐嚇使人將本人之物
交付，處有期徒刑肆月，如易科罰金，以佰元折算壹日，緩刑
貳年。
甲○○連續幫助意圖為自己不法之所有，以恐嚇使人將本人之物
交付，處有期徒刑陸月，如易科罰金，以佰元折算壹日，緩刑
年。
    事  實
一、丁○○、甲○○預見提供銀行帳戶、金融卡及密碼供他人使
    用，可能幫助他人作為取得犯罪所得財物之途徑，仍不違背
    其本意，而基於幫助辛○○（所涉恐嚇取財犯行，業經臺灣
    高等法院臺南分院判處有期徒刑1 年3 月確定）恐嚇取財之
    概括犯意，分別於民國94年3 、4 月間，丁○○提供所有之
    華南商業銀行（下稱華南銀行）中壢分行帳號000000000000
    號帳戶予辛○○使用2 次，甲○○則在臺北縣中和市○○街
    某處，先後提供所有之中華郵政股份有限公司（下稱中華郵
    政）新莊郵局帳號00000000000000號、及彰化銀行南新莊分
    行之00000000000000號帳戶供辛○○，辛○○即以在各著名
    網站上搜尋所得之遺失汽、機車車主資料，以電話向附表所
    列之被害人恐嚇稱如不依指示匯款，就將渠等所失竊之車子
    予以解體等語，致被害人因心生畏懼，而於附表所列之時間
    ，依辛○○之指示，如數匯款至附表所列之帳戶內，再由甲○○、丁○○分別連續依辛○○之指示將款項領出後交予辛○○，或由辛○○持甲○○之彰化銀行金融卡領取款項（即
    附表編號5 、6 、7） ，以此方式幫助辛○○順利取得上開
    恐嚇取財犯罪所得（被害人、匯款日期、匯入帳戶戶名、帳
    號、匯入金額等詳如附表所示）。嗣因辛○○取得金錢財物
    後失去聯絡，經警據報而循線查獲。
二、案經臺北縣政府警察局樹林分局報請臺灣苗栗地方法院檢察
    署檢察官呈請臺灣高等法院檢察署令轉臺灣板橋地方法院檢
    察署檢察官偵查起訴。
    理  由
一、被告甲○○、丁○○對於證人辛○○、丙○○、己○○等於
    審判外之陳述並無證據能力之爭執，就檢察官所提出華南銀
    行中壢分行帳號000000000000號帳戶、中華郵政新莊郵局帳
    號00000000000000號、彰化銀行南新莊分行00000000000000
    號帳戶等交易資料，形式上亦不爭執，足認上開證據均有證
    據能力。
二、訊據被告甲○○、丁○○均不否認有提供上開帳戶予辛○○
    供人匯款，以及依辛○○之指示提款、以及被告甲○○有交
    付提款卡供辛○○自行提款等事實。惟被告丁○○則辯稱：
    因辛○○一直拜託我，我想因為大家都認識，我也沒有問過
    他當時的職業，也沒有懷疑他的錢的來源有無問題，因為我
    容易相信別人，且我過去對他的印象認為他是好人，我相信
    他有急用云云。被告甲○○則辯稱：伊以為辛○○只是向人
    借款，不知有不法用途，伊是好心借他帳戶，對於辛○○之
    犯罪並不知情云云。經查：
  (一)辛○○於94年3 、4 月間以在各著名網站上搜尋所得之遺失
    汽、機車車主資料，利用電話向附表所列之被害人恐嚇取財
    ，致被害人因心生畏懼，而於附表所列之時間，依辛○○之
    指示，如數匯款至附表所列之帳戶內之事實，有卷附臺灣高
    等法院臺南分院94年上易字第295 號判決書在卷為據，並據
    被害人己○○、胥孝明等證述在卷。而辛○○向被告丁○○
    借用華南銀行中壢分行帳號000000000000號帳戶使用、向被
    告甲○○借用中華郵政新莊郵局帳號00000000000000號、彰
    化銀行南新莊分行之00000000000000號帳戶，以指示被害人
    匯入款項，除據辛○○自承外，復為被告丁○○、甲○○所
    不否認。
  (二)而被告丁○○雖否認對辛○○之犯行有何認知，惟被告丁○○自承：我92年在中和民利街經營便利商店，辛○○是我隔
    壁的房客，因為常常到我店裡消費而認識，我們不是很熟，
    93 年10 月份，辛○○跟我說他因為金融卡、存摺遺失，向
    我借帳戶，讓人家匯錢給他使用，我借他帳戶之後，在94年
    3 月幫他領兩次錢，是我先提供我的帳號，讓他去提供別人
    匯款給他，他告訴我是他家人匯錢給他等語（見本院96年3
    月13 日 審判筆錄）。而辛○○既係於93年10月間即以存摺
    、金融卡遺失為由向被告丁○○提及借用帳號一事，至94年
    3 月間始真正向被告丁○○借用帳號供人匯款，期間已相隔
    近半年之久，豈有尚未申辦補發之理？若辛○○果真需款孔
    急，豈會拖延時日均不補辦存摺，或申辦新帳戶使用？
  (三)被告丁○○雖又辯稱：是因為94年3 月間辛○○說需要的是
    華南銀行帳戶，所以才借他云云（見同前筆錄）。惟以一般
    金融轉帳實務，國內各銀行間均有跨行交易之服務，豈會僅
    因金融機構不同而受匯款限制？又若因匯款人有特殊考量，
    而有指定匯款銀行之必要，因何緣故不配合辛○○之情況，
    而指定辛○○未曾申請開戶之華南銀行作為接受匯款之銀行
    ？而被告丁○○為便利超商之負責人，舉凡對於店內貨款進
    出、往來交易，使用帳戶之情形絕非陌生，對於辛○○指定
    要借華南銀行帳戶接受匯款之舉，為何毫不起疑，竟僅因辛○○前開藉詞即輕易相信？實與常理不符。
  (四)而被告甲○○雖執前詞置辯，惟被告甲○○陳稱：我是在電
    動玩具店上班認識辛○○，時間大概是94年3 月，他是我店
    內的客人，但我們並不很熟；他的背景，我不知道，但是他
    有提到他在地下錢莊，當時因為辛○○跟我說他的皮包不見
    ，所以提款卡也不見，他的朋友要匯錢給他，所以他向我借
    提款卡等語（見本院96年3 月13日審判筆錄）。而辛○○於
    偵查中亦證稱：我請甲○○幫我領錢，每次給他1 至3 千元
    不等，但不是每次都給，總共給他10000 元左右等語（見苗
    栗地方法院檢察署94年度偵字第2254號偵查卷第179 頁、第
    193 頁）。顯見被告甲○○與辛○○甫結識未久，且雙方僅
    為顧客、服務人員之關係，就彼此背景俱不知悉，被告甲○○僅單純提供帳號暫供辛○○使用，前後取得高達10,000元
    左右之酬金，顯有違常理。
  (五)被告甲○○雖又辯稱：當時我幫他領完錢出來時，他會給我
    說要給我小費，但是我覺得那不是我應得的，我要退還給他
    ，但是他硬塞給我等語。惟參以附表所示，辛○○於94 年3
    月19日向甲○○借用帳號後，同月28日、4 月7 日、4 月10
    日復陸續向其借用帳號，若辛○○果於94年3 月19日因遺失
    提款卡而需借用帳戶，為何遲至4 月10日近3 週時間竟未補
    辦申領，被告甲○○並非無知之人，就此豈會毫無懷疑？茍
    非被告甲○○貪圖辛○○使用其帳戶後所給予之報酬，豈會
    一再提供帳戶、為辛○○提款，甚至最後將提款卡交予辛○○使用？就此節被告甲○○亦自承：我沒有注意到辛○○如
    何講電話，我只知道他給對方我的提款卡帳號，然後就叫我
    去領，我當時有覺得怪怪的等語（見本院96年3 月13日審判
    筆錄）。顯見被告甲○○對辛○○一再借用其帳戶之不尋常
    舉動，早已起疑心，況其僅代為提款，即可得取顯不相當之
    代價，更難謂對辛○○之犯行無可預見。
  (六)證人辛○○於偵查中固證稱甲○○、丁○○均不知其犯行，
    其僅以友人匯款為理由向甲○○、丁○○借用帳戶等語（見
    苗栗地檢署94年度偵字第2254號偵查卷第179 頁）。惟辛○○亦陳稱有給予甲○○代價，以及曾提及要給丁○○代價，
    但丁○○不接受等語（見同前卷第179 頁、第135 頁）。則
    雖辛○○未告知上開匯款之真正來源，亦未告知其犯罪計畫
    ，但被告甲○○、丁○○由辛○○借用帳戶之使用情形、借
    用之理由，已可預見其有可能係借用帳戶以隱瞞匯款來源，
    避免查緝。
  (七)而金融機構帳戶為個人理財之工具，申請開立金融機構帳戶
    並無任何特殊之限制，一般民眾均得以存入最低開戶金額之
    方式、在多數不同之金融機構申辦多數之存款帳戶使用，此
    乃公眾所週知之事實；且在金融機構開設帳戶後請領存摺及
    金融卡一事，係針對個人身分之社會信用予以資金流通，具
    有強烈之專屬性，故依一般人之社會生活經驗，並無借用他
    人金融機構帳戶使用之必要。被告甲○○、丁○○與辛○○
    既非熟識，見辛○○人不以自己名義申請開戶或補領提款卡
    ，反而向伊索討金融機構帳戶使用，衡情對於該帳戶是否供
    合法使用一節應有合理之懷疑。且提款後辛○○即給予酬金
    ，是依被告甲○○之生活智識，足以認知辛○○有利用其帳
    戶為不法犯行之可能性。被告丁○○使用帳戶之智識程度，
    亦無毫不知情之理。
  (八)綜上，被告甲○○、丁○○對辛○○使用該帳戶之動機、目
    的，既已有所懷疑，足見其等就辛○○可能以其出售之帳戶
    用以供掩飾、隱藏因自己犯罪所得財物之用已可預見，仍不
    違背本意而提供使用，其有幫助恐嚇取財之未必故意，至為
    灼然。是本件事證明確，被告甲○○、丁○○之犯行均堪認
    定，應依法論處。
三、被告等行為後，刑法於94年2 月2 日經總統以華總一義字第
    09400014901 號令修正公布，並於95年7 月1 日施行。而按
    行為後法律有變更者，適用行為時之法律，但行為後之法律
    有利於行為人者，適用最有利於行為人之法律，修正後刑法
    第2 條第1 項定有明文。此條規定係規範行為後法律變更所
    生新舊法律比較適用之準據法，本身尚無新舊法比較之問題
    ，於新法施行後，應一律適用新法第2 條第1 項之規定，為
    「從舊從輕」之比較，先予敘明。再按本次法律變更，比較
    時應就罪刑有關之共犯、未遂犯、想像競合犯、牽連犯、連
    續犯、結合犯，以及累犯加重、自首減輕暨其他法定加減原
    因（如身分加減）與加減例等一切情形，綜其全部罪刑之結
    果而為比較（最高法院95年5 月23日95年度第8 次刑庭會議
    決議參照）。就本件所應適用法條部分，相關修正有：
  (一)刑法第346 條第1 項本身雖未修正，然該罪有罰金刑之處罰
    ，且自24年7 月1 日施行後即未再修正，依增訂刑法施行法
    第1 條之1 規定，其罰金即應以新臺幣為單位，數額應提高
    30倍。而倘依被告等行為時之罰金罰鍰提高標準條例第1 條
    之規定，依法律應處罰金罰鍰者，就其原定數額提高為2 倍
    至10倍。但法律已依一定比率規定罰金或罰鍰之數額或倍數
    者，依其規定。而依行政院會銜司法院於72年7 月27日發布
    ，同年8 月1 日施行，有關刑法定有罰金各條，提高為10倍
    。再者銀元與新台幣之比率為1 比3 。從而前開犯罪條文修
    正前、後罰金最高額應屬相同。惟被告等行為時，刑法第33
    條第5 款原規定：「罰金：1 元以上。」，修正後刑法第33
    條第5 款則規定：「罰金：新台幣1 千元以上，以百元計算
    之。」，將罰金刑提高為新臺幣1 千元以上，且以百元計算
    ，比較修正前後規定，修正後刑法第346 條第1 項所規定本
    刑罰金刑之最低額，較修正前提高，依修正後刑法第2 條第
    1 項規定，自應以修正前之規定較為有利。
  (二)刑法30條之修正，僅將原刑法條文中「從犯」之用語，更正
    為「幫助犯」，就其成立要件、法律效果均無變更，此部分
    應不生新舊法比較之問題。
  (三)刑法第41條之部分，依被告等行為時之刑法第41條第1 項前
    段規定：「犯最重本刑為五年以下有期徒刑以下之刑之罪，
    而受六個月以下有期徒刑或拘役之宣告，因身體、教育、職
    業、家庭之關係或其他正當事由，執行顯有困難者，得以一
    元以上三元以下折算一日，易科罰金。」又被告等行為時之
    易科罰金折算標準，修正前罰金罰鍰提高標準條例第2 條前
    段（現已刪除）規定，就其原定數額提高為100 倍折算一日
    ，則本件被告等行為時之易科罰金折算標準，應以銀元三百
    元折算一日，經折算為新臺幣後，應以新臺幣九百元折算為
    一日。惟95年7 月1 日修正公布施行之刑法第41條第1 項前
    段則規定：「犯最重本刑為五年以下有期徒刑以下之刑之罪
    ，而受六個月以下有期徒刑或拘役之宣告者，得以新臺幣一
    千元、二千元或三千元折算一日，易科罰金。」比較修正前
    後之易科罰金折算標準，以95年7 月1 日修正公布施行前之
    規定，較有利於被告等。
  (四)刑法第56條業經修正刪除，依修正前刑法第56條規定，被告
    等所犯多次幫助恐嚇取財罪，因時間緊接，犯構成要件相同
    之罪名，可依連續犯之規定論以一罪。而依修正後刑法刪除
    第56條之結果，被告等上開犯行，應依行為次數分論併罰，
    比較修正前後刑法，應以修正前之刑法有利於被告等。
  (五)綜上開比較結果，應以修正前刑法有利於被告等，則應一體
    適用修正前刑法規定為論罪科刑之準據。
四、核被告甲○○、丁○○所為，均係犯刑法第30條第1 項、第
    346 條第1 項之幫助恐嚇取財罪。被告甲○○、丁○○多次
    犯行間，分別時間緊接，犯構成要件相同之罪名，顯均係基
    於概括之犯意反覆為之，應依連續犯之規定各論以一罪，並
    均依法加重其刑。被告等所犯為幫助恐嚇取財之行為，尚與
    正犯情節有間，應依刑法第30條第2 項之規定，減輕其刑。
    爰審酌被告甲○○、丁○○助長他人犯罪，增加查緝困難，
    危害財產安全及社會穩定，及犯罪動機、目的、犯罪後態度
    等一切情狀，分別量處如主文所示之刑，及均諭知易科罰金
    之折算標準。又查，被告甲○○、丁○○均無前科，有臺灣
    高等法院被告前案紀錄表在卷為據，其犯後就犯行直承無諱
    ，僅就主觀犯意有爭辯，且被告甲○○、丁○○一時疏忽所
    犯之過錯，業深表悔意，被告甲○○雖有取得代價，但念其
    年輕識淺；而被告丁○○雖有相當智識經驗，惟本件犯行出
    於思慮未周，被告2 人經此偵審教訓，應知惕厲而不致再犯
    ，本院認其等刑之宣告以暫不執行為適當，爰均併為緩刑之
    宣告，以期自新（緩刑之宣告，屬裁判時之酌量事項，不涉
    新舊法比較問題，應逕適用現行刑法規定，附予敘明）。
據上論斷，應依刑事訴訟法第299 條第1 項前段，刑法第2 條第
1 項前段、修正前刑法第56條、刑法第30條、第346 條第1 項、
修正前刑法第41條第1 項前段、刑法第74條第1 項第1 款，罰金
罰鍰提高標準條例第1 條前段、修正前第2 條，判決如主文。
本案經檢察官鄧媛到庭執行職務。
中　　華　　民　　國　　96　　年　　3 　　月　　29　　日
                  刑事第十二庭  審判長法  官   徐蘭萍
                                      法  官   林淑婷
                                      法  官   林漢強
上正本證明與原本無異。
如不服本判決，應於判決送達後10日內，向本院提出上訴狀。
                                      書記官   曾千庭
中　　華　　民　　國　　96　　年　　3 　　月　　29　　日
附錄本案論罪科刑所用法條全文
刑法第346條
意圖為自己或第三人不法之所有，以恐嚇使人將本人或第三人之
物交付者，處六月以上五年以下有期徒刑，得併科一千元以下罰
金。
以前項方法得財產上不法之利益，或使第三人得之者，亦同。
前二項之未遂犯罰之。
附表：
 ┌──┬────┬────┬───────────┬───────┐
 │編號│被害人  │匯款日期│匯入帳戶戶名/帳號     │匯入金額（元）│
 ├──┼────┼────┼───────────┼───────┤
 │ 1  │丙○○  │940304  │丁○○/000000000000   │45,000        │
 ├──┼────┼────┼───────────┼───────┤
 │ 2  │庚○○  │940315  │丁○○/000000000000   │100,000       │
 ├──┼────┼────┼───────────┼───────┤
 │ 3  │乙○○  │940319  │甲○○/00000000000000 │30,000        │
 ├──┼────┼────┼───────────┼───────┤
 │ 4  │戊○○  │940328  │甲○○/00000000000000 │50,000        │
 ├──┼────┼────┼───────────┼───────┤
 │ 5  │己○○  │940407  │甲○○/00000000000000 │8,000         │
 ├──┼────┼────┼───────────┼───────┤
 │ 6  │己○○  │940407  │甲○○/00000000000000 │4,000         │
 ├──┼────┼────┼───────────┼───────┤
 │ 7  │不詳    │940410  │甲○○/00000000000000 │5,000         │
 └──┴────┴────┴───────────┴───────┘
